【裁判字號】    95,台上,7136
【裁判日期】    951222
【裁判案由】    違反藥事法
【裁判全文】
最高法院刑事判決            九十五年度台上字第七一三六號
上  訴  人  甲○○
            乙○○（原名陳富雄）
共      同
選任辯護人  王淑琍律師
上列上訴人等因違反藥事法案件，不服台灣高等法院中華民國九
十五年七月二十日第二審更審判決（九十五年度上更(一)字第一五
六號，起訴案號：台灣台北地方法院檢察署八十八年度偵字第一
七三四０號），提起上訴，本院判決如下：
    主  文
上訴駁回。
    理  由
按刑事訴訟法第三百七十七條規定，上訴於第三審法院，非以判
決違背法令為理由，不得為之。是提起第三審上訴，應以原判決
違背法令為理由，係屬法定要件。如果上訴理由狀並未依據卷內
訴訟資料，具體指摘原判決不適用何種法則或如何適用不當，或
所指摘原判決違法情事，顯與法律規定得為第三審上訴理由之違
法情形，不相適合時，均應認其上訴為違背法律上之程式，予以
駁回。本件原判決認定上訴人乙○○（原名陳富雄）係台中縣豐
原市台灣格格實業有限公司（下稱格格公司）負責人；上訴人甲
○○係台中縣大里市佳妙國際股份有限公司（下稱佳妙公司。原
名佳妙化工股份有限公司）廠長，亦為該公司實際負責人。上訴
人等均明知「婦陰之寶─宮闈棉條」之婦女清潔品，係摻有龍腦
（俗稱冰片）、 Methyleugenol（存在於細辛、水菖蒲等藥用植
物）、Osthol（存在於獨活、羌活、山當歸、四川前胡、蛇床等
藥用植物）、Asarone （存在於水菖蒲、石菖蒲、日產土細辛等
藥用植物）等數種中藥材、成分製成，具有療效，未經行政院衛
生署核准擅自製造者，即屬偽藥。乃上訴人等未經申請核准，由
乙○○提供原料，委託具有犯意聯絡之甲○○擅自製造，並於民
國八十七年九月間，由格格公司及吳世賢（已判刑確定）為負責
人之台勢科技實業股份有限公司（下稱台勢公司）販賣予台北市
○○路三一五之五號二樓「嬌林美容院」。乙○○並製作「任何
婦陰之隱疾二至六週一一根除，赤、白、黃帶三天消除，二週根
除，子宮下垂、良性瘤、亂、痛經、黴菌等四至六週不藥而癒」
等療效之廣告；吳世賢亦在報紙上刊登「清潔、緊縮、理療……
幫助婦女做好平時守護、週期濾淨、婦陰諸症。適應症：陰道鬆
弛、赤黃白帶、外陰搔癢、子宮頸糜爛經痛、亂經、陰道症狀、
子宮下垂」等療效之廣告。迨八十八年一月二十日，經衛生機關
在「嬌林美容院」查獲等情，爰撤銷第一審關於上訴人等部分之
判決，改判仍論處上訴人等共同製造偽藥罪刑（甲○○併宣告緩
刑），已敘明其所憑之證據及認定之理由，而以上訴人等否認犯
罪所持之辯解為不足採，予以指駁綦詳。所為論敘，俱有卷存之
證據資料可資覆按，從形式上觀察，並無判決違背法令之情形存
在。復查原判決依憑行政院衛生署中醫藥委員會函、行政院衛生
署藥物食品檢驗局函及檢驗成績書等件，認「宮闈棉條」確含有
前述中藥材及成分，並宣稱具有醫療效能，應以藥品管理，如未
經行政院衛生署核准製造，即屬藥事法第二十條第一款所稱之偽
藥，已於理由內詳加審酌論敘（見原判決第五頁第二十九行至第
六頁第二十二行、第十頁第八行至第十七行）。證人陳麗虹在第
一審法院證稱伊向蔣怡琴購買「宮闈棉條」，蔣怡琴向伊介紹格
格公司，說是製造中藥化粧品的公司，表示他在該公司上班，並
未說「宮闈棉條」是從香港帶過來的等語，乃陳述其親身見聞之
事實，而非來自傳聞。原判決採納其證言，參酌原審共同被告吳
世賢所為之陳述，認證人蔣怡琴在第一審法院證稱伊未曾在格格
公司上班，「宮闈棉條」是透過朋友從香港帶來等語，乃迴護乙
○○之詞，不足採信。又依台中縣衛生局檢查藥物現場處理紀錄
表記載，衛生主管機關未至格格公司或佳妙公司檢查，故無「宮
闈棉條」扣案，尚難以台北市政府衛生局在「嬌林美容院」僅查
獲二盒「宮闈棉條」，非大量查獲，而執為有利於上訴人等之認
定。何況原審共同被告吳世賢已陳明台勢公司向格格公司購入「
宮闈棉條」一萬盒等情，足見上訴人等確有製造、販賣之行為（
見原判決第九頁第十二行至第二十四行），併已說明其斟酌取捨
之理由（見原判決第七頁第十一行至第三十行）。上訴意旨仍執
陳詞辯解，否認「宮闈棉條」係藥事法所指具有療效之藥品，並
漫稱證人陳麗虹之陳述係屬傳聞，不具證據能力，其購買之「宮
闈棉條」係蔣怡琴自香港帶回台灣售賣，與格格公司或乙○○均
無關係等語，徒就原審採證認事職權之適法行使，及判決內已明
白論斷之事項，憑己見再事爭執，不符第三審上訴之法定要件。
至製造偽藥者與刊登廣告宣傳療效者是否為同一人，與偽藥之認
定無涉；上訴人等共同製造偽藥之事實既經證明，則乙○○係何
時、何地委託甲○○製造？已不影響事實之確認，原判決未加說
明，理由雖嫌簡略，仍不生違背法令之問題。再，原判決量處上
訴人等各有期徒刑一年（甲○○所處之刑併宣告緩刑三年，乙○
○不符緩刑要件），已依刑法第五十七條之規定詳加審酌論列（
見原判決第十二頁第二十四行至第十三頁第十三行），既未逾法
定刑度，復無失出失入之情形，核屬事實審法院職權裁量之事項
，不得任意指摘為違法，而執為第三審上訴之合法理由。原判決
關於上訴人等被訴違反公司法第十五條第三項、第一項部分，理
由內說明不另為免訴判決之諭知，復接續記載「原審（即第一審
）不及審酌，仍認吳○英……共犯修正前公司法第十五條第三項
、第一項之罪行，自有未洽」等字樣部分（見原判決第十一頁第
二十八行至第三十一行），係文字誤載，屬更正之問題，亦無違
背法令可言。上訴意旨指摘之各節，均與法律規定得為第三審上
訴理由之違法情形，不相適合，其上訴為違背法律上之程式，應
予駁回。
據上論結，應依刑事訴訟法第三百九十五條前段，判決如主文。
中    華    民    國  九十五  年   十二   月  二十二  日
                      最高法院刑事第二庭
                          審判長法官  紀  俊  乾
                                法官  黃  正  興
                                法官  陳  東  誥
                                法官  林  開  任
                                法官  林  立  華
      本件正本證明與原本無異
                                      書  記  官
中    華    民    國  九十五  年   十二   月  二十五  日
                                                      Ｅ


司法院資訊處製作；財團法人民間司法改革基金會備份。
